【裁判字號】    90,上重更(一),1
【裁判日期】    900731
【裁判案由】    違反槍彈藥刀械管制條例
【裁判全文】
臺灣高等法院高雄分院刑事判決    九十年度上重更(一)字第一號
    上訴人
    即被告      甲○○
    選任辯護人  吳春生
右上訴人因違反槍砲彈藥刀械管制條例案件，不服臺灣高雄地方法院八十九年度重訴
字第二三號中華民國八十九年五月三十日第一審判決（起訴案號：臺灣高雄地方法院
檢察署八十九年度偵字第三四三七號），提起上訴，判決後，經最高法院發回更審，
本院判決如左：
      主      文
原判決撤銷。
甲○○未經許可，販賣衝鋒槍，處無期徒刑，併科罰金新台幣伍佰萬元，罰金如易服
勞役，以罰金總額與陸個月之日數比例折算，褫奪公權終身。附表所列之物，除子彈
試射貳拾柒顆外均沒收。
      事      實
一、甲○○係設籍屏東縣恒春鎮後壁湖漁港之恆漁六號漁船船東，於民國（下同）八
    十八年十二月間，意圖牟取不法利益，自行策劃並籌款走私槍彈進口販賣，乃僱
    請不知情之船長陳水道駕駛恆魚六號，及不知情之船長江來福駕駛恆漁八號（船
    重為不知情之甲○○外甥莊逸成），先後於八十八年十二月二十四日上午八時卅
    分及十時卅分，自上開漁港出海直赴菲律賓蘇比克港，甲○○另於同日上午十一
    時自高雄機場搭機至菲律賓馬尼拉後，未獲許可，而向一自稱「彼得」之不詳姓
    名菲籍華僑，以相當新台幣四十六萬元之總價，購入如附表所列之八支制式槍械
    及子彈等管制進口物品，再於八十九年一月二十五日下午三時許，伺機自行將上
    述槍彈，攜入恆漁八號漁船之引擎室機艙底部藏匿，再令陳水道、江來福各駕上
    開二船於八十九年一月二十七日離菲返航，並於同年一月三十日上午九時五十分
    、十二時二十五分，先後抵達後壁湖漁港報關泊靠，順利將上開非法持有之管制
    進口物品私運入境。甲○○聞悉後，於同日下午五時搭機返回高雄機場，復於同
    年二月一日上午十一時許，自恆漁八號漁船內取出上開槍彈，攜回高雄縣大寮鄉
    ○○街九十六巷十五號住處藏匿。嗣於同年二月二日下午二時許，為警在該住處
    查獲，並扣得上述槍彈（惟漏未扣得附表編號二之以色列製迷你烏茲衝鋒槍、及
    九Ｏ子彈三十顆、中空彈二十三顆、彈匣四個），嗣同年二月三日中午十二時二
    十分許，甲○○為免累及住於前述住處，不知情之父親潘萬金，乃向警方供出前
    述漏未扣押之烏茲衝鋒槍藏匿處，警方旋即帶同甲○○至前述住處搜索，並扣得
    前述之烏茲衝鋒槍一支、九Ｏ子彈三十顆、中空彈二十三顆及彈匣四個（扣案物
    品，詳如附表所示）。
二、案經內政部警政署刑事警察局暨高雄市政府警察局新興分局移送臺灣高雄地方法
    院檢察署檢察官偵查起訴。
      理      由
一、訊據上訴人即被告甲○○對於前開持有扣案槍枝、子彈之事實，供承不諱，而否
    認有走私槍彈販賣之犯行，辯稱：扣案槍彈，係郭文聖於八十五年間寄放的，伊
    因怕施累郭文聖，警察黃懷生又說不照他們講的寫，他要將伊家人也拖下去，伊
    怕對伊家人不利，所以才承認是走私進口的云云。
二、惟查：
（一）前開被告意圖販賣牟利，走私槍、彈入境，為警查獲等事實，已據被告於警訊
      、偵查、原審及本院前審審理時，供承不諱。被告於檢察官偵查中，陳明警訊
      所述實在，警方沒有刑求，係出於自由意識供述，且就槍枝之單價、子彈後附
      送，如何趁船員不在時，將槍彈取出藏放在大寮住所等情，供述綦詳。扣案之
      槍、彈，如係他人寄放，被告如何能如此詳盡之供述，被告雖指稱警訊時，警
      員黃懷生對之威脅云云，但為黃懷生所否認，且警方已採獲扣案之槍彈，罪證
      明確，又何需威脅被告承認走私槍彈之必要。且被告在本院更審之前，歷經多
      次偵審，並多次選任辯護人，當知寄藏與走私刑責之輕重，亦無不提出抗辯之
      理。是被告寄藏槍彈之說，殊難採信。證人林勝忠及陳金隆於本院調查中，所
      證於八十八年十月底，曾在被告住處目睹長槍三、四支及短槍三、四支云云，
      與前開事實不符，難認為真實可採。
（二）本案係由刑事警察局與高雄市政府警察局新興分局共同獲得線索後，各自分工
      查訪被告之入出境資料、工作職業、前科紀錄、生活狀況、交往關係，及多方
      查訪、跟監等勤務後，發現被告涉有違反槍砲彈藥刀械管制條例之罪嫌，而報
      請檢察官指揮偵辦等情，有高雄市政府警察局新興分局九十年七月二日高市警
      察分刑字第一０一０一號函附卷可稽。至刑事警察局或新興分局如何得到線索
      ，或線報內容及來源如何，並不影響被告之前開犯罪事實。被告聲請調取刑事
      警察局指示新興分局偵辦本案之函件，秘密證人指證之事實、線報來源及聲請
      檢察官核發通訊監察之聲請函等情，核無必要。
（三）扣案之槍枝及子彈，係警方持檢察官簽發之搜索票，至被告之高雄縣大寮鄉○
      ○街九六巷十五號住處搜獲（其中烏茲衝鋒槍一支係被告於八十九年二月三日
      帶同警方前往起出），此有搜索票一紙、搜索扣押證明筆錄二份在卷足憑（警
      卷），並有如事實欄所載之槍枝及子彈扣案可佐。扣案之槍枝及子彈，送內政
      部警政署刑事警察局鑑定結果，認定「一送鑑Ｍ十六步槍一支（槍枝管制編號
      0000000000），認係菲律賓ＣＯＬＴ廠Ｍ十六Ａ１型口徑五點五六
      ＭＭ自動步槍，原槍號為ＲＰ一七九三七五，機械性能良好，可擊發子彈，認
      具殺傷力。二、送鑑烏茲衝鋒槍一支（槍枝管制編號0000000000）
      ，認係以色列ＩＭＩ廠ＭｉｎｉＵＺＩ型口徑九ＭＭ衝鋒槍，原槍號為Ｏ八一
      六二，機械性能良好，可擊發子彈，認具殺傷力。三、送鑑烏茲衝鋒槍一支（
      槍枝管制編號0000000000），認係美國Ｉngram廠Ｍodel 一一口徑
      九ＭＭ衝鋒槍，送鑑時槍號已遭磨滅，經以電解腐蝕法重現結果，因磨滅過深
      致無法重現，機械性能良好，可擊發子彈，認具殺傷力。四、送鑑貝瑞塔衝鋒
      槍一支（槍枝管制編號0000000000），認係義大利ＢＥＲＥ—ＴＴ
      Ａ廠九三Ｒ型口徑九ＭＭ自動手槍（可三連發），原槍號為Ｃ八六五七ＯＺ，
      機械性能良好，可擊發子彈，認具殺傷力。五、送鑑制式手槍一支（槍枝管制
      編號0000000000），認係比利時ＦＮ廠ＢＲＯＷＩＮＧＨighＰowe
      r 型口徑九ＭＭ半自動手槍，原槍號為二四五ＮＭ二四五二九，機械性能良好
      ，可擊發子彈，認具殺傷力。六、送鑑制式手槍一支（槍枝管制編號0000
      000000），認係巴西ＴＡＵＲＵＳ廠ＰＴ九二ＡＦ型口徑九ＭＭ半自動
      手槍，原槍號為ＴＲＨ四四二六九，機械性能良好，可擊發子彈，認具殺傷力
      。七、送鑑制式手槍二支（槍枝管制編號分別為0000000000及00
      00000000），認均係巴西ＴＡＵＲＵＳ廠ＰＴ一一一型口徑九ＭＭ半
      自動手槍，原槍號分別為ＴＳＩ一六七五六及ＴＳＩ一六七五七，機械性能良
      好，可擊發子彈，認均具殺傷力。八、送鑑步槍子彈三百三十七顆（試射三顆
      ），認均係制式口徑五點五六ＭＭ步槍彈，認均具殺傷力。九、送鑑九Ｏ子彈
      一百四十顆（試射二十二顆），認均係制式口徑九ＭＭ半自動手槍彈，認均具
      殺傷力。十、送鑑中空彈四十六顆（試射二顆），認均係制式口徑九ＭＭ半自
      動手槍中空彈，認均具殺傷力」等情，有該局八十九年二月十五日刑鑑字第一
      六四三三號鑑驗通知書附卷可考（偵查卷第一三、一四頁）。是扣案之槍枝及
      子彈，均屬槍砲彈藥刀械管制條例所管制之槍、彈無疑。
（四）前開恆漁六號及八號漁船，船長分別為陳水道、江來福、八號漁船之船東為莊
      逸成，該二艘漁船之出入港日期，停靠港等項，分據證人陳水道、江來福、莊
      逸成等於原審證述無訛，並有該二艘漁船進出港申請書、船籍卡各二紙在卷足
      按。此外，並有被告之入出境資料、照片十四張等附卷可憑。
（五）被告又辯稱漁船航行至菲律賓蘇比港，係為洽談漁業合作事宜云云，固據提出
      有關漁業合作文書影本，並據陳水道證實，惟洽談漁業合作事宜，縱屬實，仍
      不影響被告利用漁船走私槍彈入境之犯行，是該漁業合作文書及陳水道之證言
      ，不足為被告有利之認定。至警方事先已得有線報，而未能於該二艘漁船入港
      時搜捕一節，或係監控之不周，或人為之疏失，不能執此否定上開事證。
（六）綜上所，本案事證已臻明確，被告所辯，顯係卸責之詞，殊無足採，其犯行
      洵堪認定。
三、查被告籌款走私槍、彈入境，雖尚未賣出，但其甘冒被查獲擔負刑責之險，足認
    有販賣牟利之犯意甚明。被告走私入境之槍、彈，均為槍砲彈藥刀械管制條例第
    四條第一款及第二款之槍械及子彈，又槍械及子彈（包括零件、附件）亦係懲治
    走私條例公告管制物品項目及其數額甲項第一款之管制進出口物。而未經許可販
    賣槍彈罪，祇須未經許可以販賣為目的，購入槍彈或賣出槍彈，有一於此，其犯
    罪即屬完成，是以，核被告所為，係犯懲治走私條例第二條第一項之私運管制物
    品進口罪、槍砲彈藥刀械管制條例第七條第一項之未經許可販賣及運輸衝鋒槍、
    自動步槍、手槍及同條例第十二條第一項之未經許可販賣、運輸子彈罪。被告所
    犯走私及運輸部分，係利用不知情之第三人即恆漁八號船長江來福等人，為其私
    運槍彈，是被告就此部分犯罪為間接正犯，公訴意旨以被告與走私槍彈集團之同
    夥間，有犯意聯絡及行為分擔，皆為共同正犯，尚有未合。被告同時運輸衝鋒槍
    、自動步槍、手槍及子彈，為一個運輸之行為，而觸犯構成要件不相同之罪名，
    應依刑法第五十五條想像競合犯之規定，從一重之運輸衝鋒槍罪處斷。又被告同
    時購入衝鋒槍、自動步槍、手槍及子彈，為一個販賣之行為而觸犯構成要件不相
    同之罪名，應依刑法第五十五條想像競合犯之規定，從一重之販賣衝鋒槍罪處斷
    。另被告持有槍彈之低度行為應被高度之運輸及販賣行為所吸收，不另論罪。被
    告所犯私運管制物品罪及未經許可運輸衝鋒槍、自動步槍、手槍及子彈罪間，亦
    係一行為，而觸犯構成要件不相同之罪名，應依刑法第五十五條想像競合犯之規
    定，從一重之運輸衝鋒槍罪處斷。而被告運輸衝鋒槍之目的係在將其販賣，是所
    犯運輸衝鋒槍及販賣衝鋒槍罪間，有方法目的之牽連關係，應從情節較重之販賣
    衝鋒槍罪處斷。公訴意旨起訴法條雖漏未引用懲治走私條例第二條第一項私運管
    制物品罪之法條，然此部分事實於起訴書犯罪事實中載明，應認已經起訴，本院
    自得予以審理。
四、被告甲○○又主張：其自警方訊問即供稱槍枝等物，係向菲律賓友人彼得買的，
    共值新台幣四十六萬元，已「供出全部槍砲彈藥之來源」，並帶同警方起出未查
    扣之烏茲衝鋒槍子彈五十三顆等，已合乎「因而查獲」「因而防止重大危害治安
    事件之發生」，又合乎「供述去向」之減輕其刑要件云云。然按犯槍砲彈藥刀械
    管制條例之罪，於偵查或審判中自白，並供述全部槍砲、彈藥、刀械之來源及去
    向，因而查獲或因而防止重大危害事件之發生者，減輕或免除其刑，槍砲彈藥刀
    械管制條例第十八條第四項固有明文，惟如被告無法供出其所謂不詳姓名者之真
    實姓名、住居所，致無法查證，進而破獲槍彈等違禁物之來源者，縱被告主動交
    出部分槍彈亦與前開條文之規定要件並不相符（參照台灣高雄地方法院八十二年
    十月份法律座談會）。又裁判上一罪其一部分犯罪既以因案被發覺，雖在司法警
    察官訊問中被告陳述其未發覺之部分犯罪行為，並不符刑法第六十二條之規定，
    不應認有自首之效力（最高法院七十三年度第二次刑事庭會議決議可資參照，而
    此雖係就自首效力之有無所為之決議，惟本條例第十八條第四項係就自白而減免
    其刑之規定，與刑法第六十二條係就自首而減輕其刑之規定，有類似之處，是該
    決議之見解亦可作為相同法理而適用於本條例第十八條第四項之規定）。經查，
    證人即查獲之警員黃懷生證稱：「本案是根據線報先對被告通訊監察二個月，發
    現被告走私槍械，我們二月二日去搜索被告住處而查獲七把槍，但根據線報被告
    有三把長槍，我們就問他還有一枝長槍放在何處，逼問之後，被告才帶我們去他
  家起出一枝烏茲衝鋒槍」（上訴卷第四六頁），又證人即查獲之警員黃啟瑞於本
    院到庭證稱：「本案跟監二個多月，時機成熟才去搜索，我們在三樓衣櫥上面搜
    到四把短槍，其他三把長槍是放在一樓茶几下，用紙袋裝著，被告算是很配合，
    第二天，被告主動供出烏茲衝鋒槍還帶我們去起出」（上訴卷第九七頁），又有
    高雄市政府新興分局函送之本件通訊監察錄音帶及譯文等在卷可考（上訴卷第七
    十五頁），足證被告雖於警訊中供述尚有一支衝鋒槍未經扣押，並經警再次搜索
    時查獲，惟其僅供述係向一綽號「彼得」之菲籍華僑購買，並非真實姓名，致無
    法進一步查證而破獲槍彈等違禁物之來源，是依前揭法條及說明，被告並不符本
    條項所規定之要件，自不得援引本條項以之減輕或免除其刑。且被告前已被警方
    搜索而查獲私運槍械，已不能獲減免其刑之寬典，今其再報繳一支，反而可減免
    其刑，無異開僥倖之路，亦與上開減免其刑之立法意旨有違。是被告主張適用槍
    砲彈藥刀械管制條例第十八條第四項規定減免其刑，自無可採。
五、原審論處被告罪刑，固無不合，惟販賣槍彈之情節，較運輸槍彈為重，原判決論
    處被告運輸衝鋒槍罪刑，尚有未洽。被告上訴意旨否認販賣及運輸槍彈，指摘原
    判決不當，雖無理由，但原判決既有可議，自應將之撤銷改判。爰審酌被告為圖
    私利，走私槍彈，數量非少，又有火力強大附瞄準器Ｍ十六自動步槍及衝鋒槍，
    一旦流入市面，將對社會治安，民眾生命財產安全戕害甚鉅，其惡重大，及其供
    出未經查獲之槍枝，犯罪後坦承犯行於前，又飾詞卸責於後之態度等一切情狀，
    量處如主文所示之刑，併科罰金新台幣五百萬元，及諭知罰金如易服勞役之折算
    標準，並依法宣告褫奪公權終身。扣案如附表所示之槍枝及子彈（未試射部分）
    係違禁物，依法宣告沒收。另擦槍工具一組，尚難認係供被告犯罪所用之物，不
    予宣告沒收。又試射耗用之子彈已滅失，自無庸宣告沒收。
據上論斷，應依刑事訴訟法第三百六十九條第一項前段、第三百六十四條、第二百九
十九條第一項前段、槍砲彈藥刀械管制條例第七條第一項、第十二條第一項、懲治走
私條例第二條第一項、第十一條、刑法第十一條前段、第五十五條、第四十二條第三
項、第三十七條第一項、第三十八條第一項第一款、罰金罰鍰提高標準條例第二條、
現行法規所定貨幣單位折算新台幣條例第二條，判決如主文。
本案經檢察官張其主到庭執行職務。
中    華    民  國      九十      年       七       月     三十一   日
                              臺灣高等法院高雄分院刑事第五庭
                                  審判長法官  吳水木
                                        法官  陳朱貴
                                        法官  洪慶鐘
右正本證明與原本無異。
如不服本判決，應於判決送達後十日內向本院提出上訴狀，其未述理由者並應於提
出上訴狀後十日內向本院補提理由書（應附繕本)。
                                      書記官  陳金卿
中    華    民    國      九十      年       八       月       二     日
附錄：本判決論罪科刑法條：
槍砲彈藥刀械管制條例第七條第一項：
未經許可，製造、販賣或運輸火砲、肩射武器、機關槍、衝鋒槍、卡柄槍、自動步槍
、普通步槍、馬槍、手槍或各類砲彈、炸彈、爆裂物者，處死刑、無期徒刑或七年以
槍砲彈藥刀械管制條例第十二條第一項：
未經許可，製造、販賣或運輸子彈者，處一年以上七年以下有期徒刑，併科新臺幣五
百萬元以下罰金。
懲治走私條例第二條第一項
私運管制物品進口、出口逾公告數額者，處七年以下有期徒刑，得併科新臺幣二十萬
元以下罰金。
附表
附表：
┌──┬─────────┬────────────┬─────┬───┐
│編號│ 槍  彈  名  稱   │  鑑 定 後 管 制 編 號  │ 數   量  │      │
├──┼─────────┼────────────┼─────┼───┤
│一  │ 菲律賓製附瞄準器 │  0000000000  │ 一支     │      │
│    │ Ｍ十六自動步槍（ │                        │          │      │
│    │ 含彈匣三個）     │                        │          │      │
├──┼─────────┼────────────┼─────┼───┤
│二  │ 以色列製九Ｏ迷你 │  0000000000  │ 一支     │      │
│    │ 烏茲衝鋒槍（含彈 │                        │          │      │
│    │ 夾四個）         │                        │          │      │
├──┼─────────┼────────────┼─────┼───┤
│三  │ 美國製九Ｏ衝鋒槍 │  0000000000  │ 一支     │      │
│    │ （含彈匣二個）   │                        │          │      │
├──┼─────────┼────────────┼─────┼───┤
│四  │ 義大利製九Ｏ貝瑞 │                        │          │      │
│    │ 塔自動手槍（含彈 │  0000000000  │ 一支     │      │
│    │ 匣二個）         │                        │          │      │
├──┼─────────┼────────────┼─────┼───┤
│五  │ 比利時製九Ｏ半自 │                        │          │      │
│    │ 動手槍（含彈匣二 │  0000000000  │ 一支     │      │
│    │ 個）             │                        │          │      │
├──┼─────────┼────────────┼─────┼───┤
│六  │ 巴西製九Ｏ半自動 │                        │          │      │
│    │ 手槍（含彈匣八個 │  0000000000  │ 三支     │      │
│    │ ）               │  0000000000  │          │      │
│    │                  │  0000000000  │          │      │
├──┼─────────┼────────────┼─────┼───┤
│七  │ 步槍子彈         │                        │ 一三七顆 │      │
│    │                  │                        │(經試射三 │      │
│    │                  │                        │ 顆)      │      │
├──┼─────────┼────────────┼─────┼───┤
│八  │ 九Ｏ子彈         │                        │ 一四Ｏ顆 │      │
│    │                  │                        │(經試射二 │      │
│    │                  │                        │ 十二顆)  │      │
├──┼─────────┼────────────┼─────┼───┤
│九  │ 九Ｏ中空彈       │                        │ 四十六顆 │      │
│    │                  │                        │ (經試射二│      │
│    │                  │                        │  顆)     │      │
├──┼─────────┼────────────┼─────┼───┤
│十  │ 擦槍工具         │                        │ 一組     │      │
│    │     │                        │          │      │
└──┴─────────┴────────────┴─────┴───┘
                                                                        Ｄ


司法院資訊處製作；財團法人民間司法改革基金會備份。
